---
title: "Projekt R2024"
author: "Kościelecka Anna 411220, Krettek Viktoria 411562"
date: "`r format(Sys.time(), '%d %B, %Y')`"
output:
  prettydoc::html_pretty:
    theme: "tactile"
    css: "custom1.css"
    toc: yes
    df_print: paged
---

```{r setup, include=FALSE}
knitr::opts_chunk$set(echo = TRUE, warning = FALSE, message = FALSE, error = FALSE)
```

# Wprowadzenie

## Opis instalacji

W naszym projekcie zajmujemy się zestawem danych H. Oto kluczowe parametry:

-   Anemometry:\
    80.62m CH1 -- zapasowy, nie używamy do profilu pionowego\
    80.62m CH4 -- górny do profilu pionowego, do histogramu\
    60.53m CH5 -- do umieszczenia na wykresie\
    40.73m CH6 -- dolny do profilu pionowego\
-   Wiatrowskazy, vane'y:\
    78.30m CH7 - górny wiatrowskaz, do wyznaczania sektorów w funkcji\
    38.60m CH8 -- dolny wiatrowskaz\
-   Termometr CH11

## Pakiety

```{css}
.toc{}
a {color: #5c260f;}
```

```{r}
library(readxl)
library(plotly)
library(fitdistrplus)
library(ggplot2)
library(dplyr)
```

# Wykresy prędkości wiatru w zależności od czasu

### Wykresy prędkości wiatru danych wejściowych

```{r}
dane_2H <- read_excel("dane_2H.xlsx")
wykres = ggplot(dane_2H)+
  geom_line(aes(x=`Date & Time Stamp`, y=CH1Avg, color="CH1"))+
  geom_line(aes(x=`Date & Time Stamp`, y=CH4Avg, color="CH4"))+
  geom_line(aes(x=`Date & Time Stamp`, y=CH5Avg, color="CH5"))+
  geom_line(aes(x=`Date & Time Stamp`, y=CH6Avg, color="CH6"))+
    labs(title = "Wykres prędkości od czasu", 
       x = "Data i czas", 
       y = "Prędkość")+
  scale_color_manual(name="Anemometry", values=c("CH1"="brown", "CH4"="darkorange","CH5"="steelblue","CH6"="forestgreen")) +
  theme(plot.title = element_text(face = "italic", size = (20), color= "DarkSlateGray"), 
        axis.title = element_text(face = "bold", color= "DarkSlateGray"),
        axis.text = element_text(face = "bold", colour = "DarkSlateGray"),
        legend.title = element_text(face = "bold", colour = "DarkSlateGray"),
        legend.text = element_text(face = "bold", colour = "DarkSlateGray"),
        panel.background = element_rect(colour = "GhostWhite", fill = "GhostWhite"))

wykres = ggplotly(wykres)
wykres

```

Wykres przedstawia zależności prędkości od czasu z uwzględnieniem przymarznięć. Kluczowe przymarznięcia występowały dla anenometrów:

-   CH4 w dniach od 2011-01-20 do 2011-01-22,
-   CH5 w dniach od 2011-01-20 do 2011-01-22,
-   CH6 w dniach od 2011-01-20 do 2011-01-23

### Funkcja modyfikacji danych

```{r}
przygotowanie_danych = function(dane){
  dane %>%
    mutate(
      CH4nowe = case_when(
    !(CH4Avg < 0.5 & CH4SD == 0 & CH11Avg < 1) ~ CH4Avg),
      CH5nowe = case_when(
    !(CH5Avg < 0.5 & CH5SD == 0 & CH11Avg < 1) ~ CH5Avg),
      CH6nowe = case_when(
    !(CH6Avg < 0.5 & CH6SD == 0 & CH11Avg < 1) ~ CH6Avg)) %>%
    mutate(
    Sektor = case_when(
      (CH7Avg <45 | CH7Avg >= 315) ~ "N",
      (CH7Avg >=45 & CH7Avg < 135) ~ "E",
      (CH7Avg >= 135 & CH7Avg <225) ~ "S",
      (CH7Avg >= 225 & CH7Avg < 315) ~ "W")) %>%
   dplyr:: select(
      "Date & Time Stamp",
      CH1Avg,
      CH4nowe,
      CH5nowe,
      CH6nowe,
      CH7Avg,
      CH8Avg,
      Sektor
    )
}
dane=przygotowanie_danych(dane_2H)

```

Funkcja umożliwiła usunięcię przymarznięć, czyli wadliwych danych, które przeszkadzałyby w poźniejszej analizie. Od tego momentu będziemy pracować na zmodyfikowanych danych.

### Wykres predkości wiatru w zależności od czasu ze zmodyfikowanymi danymi

```{r}
wykres_nowy = ggplot(dane)+
  geom_line(aes(x=`Date & Time Stamp`, y=CH1Avg, color="CH1"))+
  geom_line(aes(x=`Date & Time Stamp`, y=CH4nowe, color="CH4"))+
  geom_line(aes(x=`Date & Time Stamp`, y=CH5nowe, color="CH5"))+
  geom_line(aes(x=`Date & Time Stamp`, y=CH6nowe, color="CH6"))+
  labs(title = "Wykres prędkości od czasu", 
       x = "Data i czas", 
       y = "Prędkość") +
  scale_color_manual(name="Anemometry", values=c("CH1"="brown", "CH4"="darkorange","CH5"="steelblue","CH6"="forestgreen")) +
  theme(plot.title = element_text(face = "italic", size = (20), color= "DarkSlateGray"), 
        axis.title = element_text(face = "bold", color= "DarkSlateGray"),
        axis.text = element_text(face = "bold", colour = "DarkSlateGray"),
        legend.title = element_text(face = "bold", colour = "DarkSlateGray"),
        legend.text = element_text(face = "bold", colour = "DarkSlateGray"),
        panel.background = element_rect(colour = "GhostWhite", fill = "GhostWhite"))

wykres_nowy = ggplotly(wykres_nowy)
wykres_nowy

```

Wykres przedstawia zależności prędkości od czasu bez uwzględnienia przymarznięć, czyli z poprawionymi danymi.

# Profil pionowy wiatru

### Wyliczenie wspólczynnika w - wzór Hellmana-Suttona

$$
\begin{array}{r}
V_1 \cdot \left(\frac{h_2}{h_1}\right)^w = V_2 \\
\left(\frac{h_2}{h_1}\right)^w = \frac{V_2}{V_1} \\
\ln\left(\left(\frac{h_2}{h_1}\right)^w\right) = \ln\left(\frac{V_2}{V_1}\right) \\
w \cdot \ln \left(\frac{h_2}{h_1}\right) = \ln \left(\frac{V_2}{V_1}\right) \\
w = \frac{\ln \left(\frac{V_2}{V_1}\right)}{\ln \left(\frac{h_2}{h_1} \right)} \\
w = \frac{\ln(V_2) - \ln(V_1)}{\ln(h_2) - \ln(h_1)}
\end{array}
$$

### Wyliczenie współczynnika z0 - prawo logarytmiczne

$$
\begin{array}{r}
V_2 = V_1 \cdot \left(\frac{\ln \left (\frac{h_2}{z_0}\right)}{\ln \left(\frac{h_1}{z_0} \right )} \right)\\
\frac{V_2}{V_1} =  \frac{\ln \left(\frac{h_2}{z_0}\right)}{\ln \left(\frac{h_1}{z_0}\right)}\\
\frac{V_2}{V_1} \cdot \ln \left(\frac{h_1}{z_0}\right) = \ln \left(\frac{h_2}{z_0}\right) \\
\frac{V_2}{V_1} \cdot (\ln(h_1) - \ln(z_0)) =  \ln(h_2) - \ln(z_0)\\
\frac{V_2}{V_1} \cdot \ln (h_1) - \ln (h_2) = \ln (z_0)\left( \frac{V_2}{V_1} - 1 \right)\\
\ln(z_0) = \frac{\frac{V_2}{V_1} \cdot \ln(h_1) - \ln(h_2)}{\frac{V_2}{V_1} - 1} \\
z_0 = \exp \left( \frac{\frac{V_2}{V_1} \cdot \ln(h_1) - \ln(h_2)}{\frac{V_2}{V_1} - 1}\right) \\
z_0 = \left(\frac{h_1^{\frac{V_2}{V_1}}}{h_2}\right)^{\frac{1}{\frac{V_2}{V_1 } -1}}
\end{array}
$$\

### Wykres profilu pionowego wiatru

```{r}
V4=mean(dane$CH4nowe, na.rm = TRUE)
V5=mean(dane$CH5nowe, na.rm = TRUE)
V6=mean(dane$CH6nowe, na.rm = TRUE)

h4 = 80.62
h5 = 60.53 
h6 = 40.73

w = (log(V4)-log(V6))/(log(h4)-log(h6)) 

Vhell = function(h){
  4.79721*(h/40.73)^0.2837282
}

wysokosc = seq(10,130, by = 1)
predkosc1 = Vhell(wysokosc)
ramka1 = data.frame(Wysokość = wysokosc, predkosc1 = predkosc1)

ramka_pomiar=data.frame(wys_pom = c(h4, h5, h6), pred_pom = c(V4, V5, V6))

z0 = ((h6^(V4/V6))/h4)^(1/(V4/V6 - 1))

Vlog = function(h){
  4.79721*(log(h/1.670029)/log(40.73/1.670029))
}

predkosc2 = Vlog(wysokosc)
ramka2 = data.frame(wysokosc = wysokosc, predkosc2 = predkosc2)

ggplot() + 
  geom_line(data = ramka1, aes(x=wysokosc,y=predkosc1, color = "vhell"), linewidth=1) +
  geom_line(data = ramka2, aes(x=wysokosc,y=predkosc2, color = "vlog"), linewidth=1) +
  geom_point(data = ramka_pomiar,aes(x=wys_pom,y=pred_pom, color = "dane z pomiaru"),size=5,pch="x") +
  labs(title="Wykres prędkości w zależności od wysokości", x = "Wysokość", y = "Prędkość ") +
  scale_color_manual(name = "Legenda", values = c("vhell" = "steelblue","vlog" = "brown","dane z pomiaru"="blue")) +theme(plot.title = element_text(face = "italic", size = (20), color= "DarkSlateGray"), 
        axis.title = element_text(face = "bold", color= "DarkSlateGray"),
        axis.text = element_text(face = "bold", colour = "DarkSlateGray"),
        legend.title = element_text(face = "bold", colour = "DarkSlateGray"),
        legend.text = element_text(face = "bold", colour = "DarkSlateGray"),
        panel.background = element_rect(colour = "GhostWhite", fill = "GhostWhite"))


```

\
Wykres prędkości wyliczonej na podstawie wzoru Hellmana-Sutona oraz prawa logarytmicznego. Punkty zaznaczone na wykresie są wyliczone na podstawie pomiarów oraz mają wartości:

-   V4 = 5.82267 m/s, H4 = 80.62 m\
-   V5 = 5.328938 m/s, H5 = 60.53 m\
-   V6 = 4.79721 m/s, H6 = 40.73 m

# Zgodność wskazań wiatowskazów

### Wykresy wskazań wiatrowskazów

```{r}

wykres = ggplot(dane)+
  geom_line(aes(x=`Date & Time Stamp`, y=CH7Avg, color="VaneCH7"))+
  geom_line(aes(x=`Date & Time Stamp`, y=CH8Avg, color="VaneCH8"))+
  scale_color_manual(name="wiatrowskazy", values=c("VaneCH7"="steelblue", "VaneCH8"="brown")) +
   labs(title="Wykres wiatrowskazów", x = "Data i czas", y = "Prędkość średnia") +
   theme(plot.title = element_text(face = "italic", size = (20), color= "DarkSlateGray"), 
        axis.title = element_text(face = "bold", color= "DarkSlateGray"),
        axis.text = element_text(face = "bold", colour = "DarkSlateGray"),
        legend.title = element_text(face = "bold", colour = "DarkSlateGray"),
        legend.text = element_text(face = "bold", colour = "DarkSlateGray"),
        panel.background = element_rect(colour = "GhostWhite", fill = "GhostWhite"))
wykres = ggplotly(wykres)
wykres
```

### Różnica wskazań wiatrowskazów

```{r}
bezwgl = dane %>%
  mutate(AbsRoznica = abs(CH7Avg - CH8Avg))

wykres1 = ggplot(bezwgl) +
  geom_line(aes(x=`Date & Time Stamp`, y = AbsRoznica, color = "Różnica")) +
  scale_color_manual(name="Wiatrowskazy", values=c("Różnica"="steelblue")) +
  labs(title="Wykres różnic wartości CH7Avg i CH8Avg", x = "Data i czas", y = "abs(CH7Avg - CH8Avg)") +
   theme(plot.title = element_text(face = "italic", size = (20), color= "DarkSlateGray"), 
        axis.title = element_text(face = "bold", color= "DarkSlateGray"),
        axis.text = element_text(face = "bold", colour = "DarkSlateGray"),
        legend.title = element_text(face = "bold", colour = "DarkSlateGray"),
        legend.text = element_text(face = "bold", colour = "DarkSlateGray"),
        panel.background = element_rect(colour = "GhostWhite", fill = "GhostWhite"))
wykres1 = ggplotly(wykres1)
wykres1
```

### Różnica wskazań wiatrowskazów po usunięciu ekstremów

```{r}
roznice = dane %>%
  mutate(roznice_katow = case_when(
    CH6nowe < 3 ~ NA_real_,
    TRUE ~ {
      roznica=pmin(abs(CH7Avg - CH8Avg), 360 - abs(CH7Avg - CH8Avg))
      ifelse(roznica > 30, NA_real_, roznica)
    }
  ))

wykres2 = ggplot(roznice) +
  geom_line(aes(x = `Date & Time Stamp`, y = roznice_katow, color = "Różnica")) +
  scale_color_manual(name = "Wiatrowskazy", values = c("Różnica" = "steelblue")) +
  labs(title = "Różnica wskazań wiatrowskazów po usunięciu wyników ekstremalnych", 
       x = "Data i czas", 
       y = "Różnica") +
   theme(plot.title = element_text(face = "italic", size = (20), color= "DarkSlateGray"), 
        axis.title = element_text(face = "bold", color= "DarkSlateGray"),
        axis.text = element_text(face = "bold", colour = "DarkSlateGray"),
        legend.title = element_text(face = "bold", colour = "DarkSlateGray"),
        legend.text = element_text(face = "bold", colour = "DarkSlateGray"),
        panel.background = element_rect(colour = "GhostWhite", fill = "GhostWhite"))
wykres2 = ggplotly(wykres2)
wykres2
```

\
Wykres został ograniczony do wartości różnic od 0 do 30.

### Wykresy wskazań wiatrowskazów po uwzględnieniu poprawki po połowie

```{r}
nowe = roznice %>%
  mutate(
    CH7nowe = CH7Avg - ifelse(is.na(roznice_katow), 0, roznice_katow / 2),
    CH8nowe = CH8Avg + ifelse(is.na(roznice_katow), 0, roznice_katow / 2)
  )

wykres3 = ggplot(nowe) +
  geom_line(aes(x=`Date & Time Stamp`, y = CH7nowe, color = "VaneCH7-10")) +
  geom_line(aes(x=`Date & Time Stamp`, y = CH8nowe, color="VaneCH8+10")) +
  labs(title = "Wykresy wskazań z poprawkami", 
       x = "Data i czas", 
       y = "CH7 - 10, CH8 + 10") +
  scale_color_manual(name="Wiatrowskazy", values=c("VaneCH7-10"="steelblue", "VaneCH8+10"="brown" )) +
   theme(plot.title = element_text(face = "italic", size = (20), color= "DarkSlateGray"), 
        axis.title = element_text(face = "bold", color= "DarkSlateGray"),
        axis.text = element_text(face = "bold", colour = "DarkSlateGray"),
        legend.title = element_text(face = "bold", colour = "DarkSlateGray"),
        legend.text = element_text(face = "bold", colour = "DarkSlateGray"),
        panel.background = element_rect(colour = "GhostWhite", fill = "GhostWhite"))
wykres3 = ggplotly(wykres3)
wykres3
```

# Histogramy dla najwyższego anemometru

### Histogram dla CH4 z dopasowaną gęstością

```{r}

przygotowane_dane = dane %>%
 dplyr:: filter(!is.na(CH4nowe), !is.infinite(CH4nowe), !is.nan(CH4nowe))

weibull = fitdist(przygotowane_dane$CH4nowe, "weibull")

ksztalt = weibull$estimate["shape"]
skala = weibull$estimate["scale"]
n_obserwacji = nrow(przygotowane_dane)
bin_width = 0.5

ggplot(przygotowane_dane, aes(x = CH4nowe)) +
  geom_histogram(aes(y = after_stat(count), fill= "Histogram"), 
                 binwidth = bin_width, fill = "steelblue", color = "steelblue", alpha = 0.3)+
  geom_function(fun = function(x) (dweibull(x, shape = ksztalt, scale = skala)* n_obserwacji *bin_width ),
                linewidth = 1, aes(color= "Dopasowany rozkład Weibulla") )+
  scale_fill_manual(values = c("Histogram"="steelblue"))+
  scale_color_manual(values = c("Dopasowany rozkład Weibulla"="brown"))+
  labs(title = "Histogram dla CH4 z dopasowaną gęstością",
       x = "CH4",
       y = "Liczba wystąpień",
       fill="Legenda",
       color="Legenda")+
  scale_y_continuous(sec.axis = sec_axis(~./(4464), name = "Gęstość rozkładu",labels = scales::percent), name = "Liczba wystąpień") +
  theme(plot.title = element_text(face = "italic", size = (20), color= "DarkSlateGray"), 
        axis.title = element_text(face = "bold", color= "DarkSlateGray"),
        axis.text = element_text(face = "bold", colour = "DarkSlateGray"),
        legend.title = element_text(face = "bold", colour = "DarkSlateGray"),
        legend.text = element_text(face = "bold", colour = "DarkSlateGray"),
        panel.background = element_rect(colour = "GhostWhite", fill = "GhostWhite"))

```

\
Histogram przedstawia liczbę prędkości wiatru dla anemometru CH4 wraz z dopasowaną gęstością rozkładu, aby dopasować gęstość wykorzystaliśmy estymację parametrów rozkładu Weibulla.

### Kalkulator internetowy

```{r}
przygotowane_dane = dane %>%
 dplyr:: filter(!is.na(CH4nowe), !is.infinite(CH4nowe), !is.nan(CH4nowe))

weibull4 = fitdist(przygotowane_dane$CH4nowe, "weibull")
ksztalt4 = weibull4$estimate["shape"]
skala4 = weibull4$estimate["scale"] 

Turbina = c("Enercon E-48", "Gamesa G90", "Vensys 77")
prad = c(1473093  , 4395492,  3289755 )
ramka = data.frame(Turbina = Turbina, Prąd = prad)
ramka 

```

\
Ramka przedstawia model turbiny oraz roczną produkcję prądu z wykorzystaniem wyliczonych dla CH4 parametrów rozkładu Weibulla.\

### Procentowy udział wiatru

```{r}
procentowy_udzial <- dane %>%
  group_by(Sektor) %>%
  summarise(liczba=n()) %>%
  mutate(Procent= liczba/ sum(liczba) * 100)

procentowy_udzial
```

\
Ramka przedstawia nazwę sektora, liczbę wystąpień oraz procentowy udział wiatru.\

# Histogramy dla CH4 z uwzględnieniem podziału na sektory

```{r}
ggplot( dane, aes(x = CH4nowe)) +
  geom_histogram(aes(y = after_stat(count)),
                 binwidth = bin_width, fill = "steelblue", color = "steelblue", alpha = 0.3) +
  labs(title = "Histogramy dla CH4 z podziałem na sektory",
       x = "CH4",
       y = "Liczba wystąpień")+
  theme(plot.title = element_text(face = "italic", size = (20), color= "DarkSlateGray"), 
        axis.title = element_text(face = "bold", color= "DarkSlateGray"),
        axis.text = element_text(face = "bold", colour = "DarkSlateGray"),
        legend.title = element_text(face = "bold", colour = "DarkSlateGray"),
        legend.text = element_text(face = "bold", colour = "DarkSlateGray"),
        panel.background = element_rect(colour = "GhostWhite", fill = "GhostWhite"))+
  facet_grid(~ Sektor)
```

\
Histogramy pokazują różnice w rozkładzie zmiennej CH4 w różnych sektorach.

-   Sektor S ma najbardziej skupione dane z pośród wszystkich sektorów, najwieksze skupienie wokół wartości 6.\
-   Sektor W ma szerszy zakres wartości w porównaniu do sektora S, a jego dane są bardziej rozproszone, największe skupienie wokół wartości 6.\
-   Sektor N nie wykazuje dużych wartości dla CH4, największe skupienie jest wokół wartości 3.\
-   Sektor E również nie wykazuje dużych wartości dla CH4, liczba jego wystąpień jest najmniejsza, największe skupienie wokół wartości 6.\

### Wykres ramka-wąsy dla CH4 z uwzględnieniem podziału na sektory

```{r}
dane %>%
  ggplot(aes(x = Sektor, y = CH4nowe, color = Sektor, fill = Sektor)) +
  geom_boxplot(alpha = 0.5) +
  labs(title = "Wykres ramka-wąsy dla CH4 z podziałem na sektory",
       x = "Sektor",
       y = "Wartości CH4")+
  scale_fill_manual(name="Sektor", values=c("N"="brown", "S"="darkorange","W"="steelblue","E"="forestgreen")) +
  scale_color_manual(name="Sektor", values=c("N"="brown", "S"="darkorange","W"="steelblue","E"="forestgreen")) +
  theme(plot.title = element_text(face = "italic", size = (20), color= "DarkSlateGray"), 
        axis.title = element_text(face = "bold", color= "DarkSlateGray"),
        axis.text = element_text(face = "bold", colour = "DarkSlateGray"),
        legend.title = element_text(face = "bold", colour = "DarkSlateGray"),
        legend.text = element_text(face = "bold", colour = "DarkSlateGray"),
        panel.background = element_rect(colour = "GhostWhite", fill = "GhostWhite"))

```

\

### Średnia prędkość wiatru

```{r}
srednie <- dane %>%
  group_by(Sektor) %>%
  summarise(Średnia_prędkość= mean(CH4nowe, na.rm=TRUE))

srednie
```

\
Ramka przedstawia sektor oraz średnią predkość wyliczoną z uwzględnieniem podziału na sektory.\

### Wykres liniowy prędkości wiatru

```{r}
wykres_liniowy = ggplot(dane)+
  geom_line(aes(x=`Date & Time Stamp`, y=CH4nowe , color=Sektor, group=1))+
  labs(title="Wykres prędkości wiatru", x= "Data i Czas", y ="CH4", color= "Sektor")+
  scale_color_manual(values = c("N"="brown", "S"="darkorange","W"="steelblue","E"="forestgreen"))+
theme(plot.title = element_text(face = "italic", size = (20), color= "DarkSlateGray"), 
        axis.title = element_text(face = "bold", color= "DarkSlateGray"),
        axis.text = element_text(face = "bold", colour = "DarkSlateGray"),
        legend.title = element_text(face = "bold", colour = "DarkSlateGray"),
        legend.text = element_text(face = "bold", colour = "DarkSlateGray"),
        panel.background = element_rect(colour = "GhostWhite", fill = "GhostWhite"))
 wykres_liniowy
```

\
Wykres przedstawia prędkość wiatru w odnienieniu do daty. Kolor wykresu odpowiada kierunkowi wiatru, który wiał w danej chwili.\
Dziękujemy za uwagę.


